【裁判字號】    89,台上,891
【裁判日期】    890224
【裁判案由】    妨害自由等罪
【裁判全文】
最高法院刑事判決                                八十九年度台上字第八九一號
    上  訴  人  台灣高等法院台南分院檢察署檢察官
    被      告  甲○○
                乙○○
    共      同
    選任辯護人  楊丕銘律師
右上訴人因被告等妨害自由等罪案件，不服台灣高等法院台南分院中華民國八十六年
十月十六日第二審更審判決（八十六年度上更(一)字第一一三號，起訴案號：台灣台南
地方法院檢察署八十三年度偵字第八一○九號），提起上訴，本院判決如左：
    主  文
原判決撤銷，發回台灣高等法院台南分院。
    理  由
本件原判決以公訴意旨略以：被告甲○○、乙○○與不詳姓名年籍之成年男子三人，
共同意圖為自己不法之所有，於民國八十三年五月九日下午十一時三十分許，由乙○
○至台南縣永康市○○路二十三巷一號二樓王文儀住處，佯邀正與友人高湘元、吳進
明聊天之告訴人王文儀至樓下商談，迨告訴人下樓後，被告等人即將之強押上車號Ｒ
Ｓ－三九八○號自小客車，並以車號ＳＰ－一七七七號自小客車緊跟在後；直接載至
雲林縣螯鼓附近某一處養鰻工寮後，即質問告訴人為何欠甲○○錢不還，告訴人答稱
並未欠錢，即遭毆打，造成頭部受傷合併腦震盪、頸部、前胸、腹部及背部多處擦傷
瘀血、左眼結膜局部出血及鼻樑瘀血腫脹，隨後再行載至北港某一ＫＴＶ，甲○○即
以事先備妥之空白本票三張強命告訴人簽發如原判決附表之本票，並在協議書上簽名
，直至翌日六、七時許簽署完成才任由告訴人離去。因認被告二人共同牽連涉犯刑法
第三百零二條第一項之妨害自由、同法第二百七十七條第一項之傷害、同法第三百四
十六條第三項、第一項之恐嚇取財等罪嫌云云，經審理結果，認被告等之犯罪不能證
明，因而維持第一審法院諭知被告等無罪之判決，駁回檢察官在第二審之上訴，固非
無見。
惟查(一)告訴人、證人之陳述有部分前後不符，或相互間有所歧異時，究竟何者為可採
，法院仍得本其自由心證予以斟酌，非謂一有不符或有矛盾，即應認其全部均為不可
採信，尤其關於加害人衣著、髮型、手段等細節方面之指訴，有時難免因緊張或因記
憶能力之差異而有所出入，然其基本事實之陳述，果與真實性無礙時，仍非不得予以
採信。查告訴人就其被押解、傷害、恐嚇取財之經過指訴甚詳，並有診斷書及其所指
被迫簽發之本票、承諾書為憑，證人高湘元、吳進明、陳炳源亦陳明其等目睹告訴人
遭押解之情，如上開事證俱屬真實，能否以告訴人有關押解之人數、押解車輛出現之
地點、協議書係事先擬就或在場臨時草擬、其在現場打電話回家之次數、獲釋之地點
前後陳述不一，暨其所述乙○○之衣著、髮型等細節與高湘元、吳進明等所述不符，
遽以告訴人及證人之證言，均與事實不符，而不予採信，尚非無研求之餘地。(二)審理
事實之法院，對於被告犯罪之證據，應從各方面詳予調查，以期發現真實，苟非調查
途徑已窮，而被告之犯罪嫌疑，仍屬不能證明，要難遽為無罪之判決。查甲○○曾辯
稱：其自七十六年間即與告訴人在台北市○○路合夥經營電動玩具業，截至八十三年
四月三十日計盈餘新台幣（以下同）一億餘元，而於八十六年五月十日書立承諾書，
表明願分給二千萬元，嗣雙方並曾約同親朋吳福卷、吳怡錡、朱玉、張幸容、李慶祿
、簡天佑、台南縣警察局永康分局王姓或翁姓小隊長（或組長）、嘉義縣警察局中埔
分局王隊長商談和解事宜，當時告訴人並言明願以二百萬元換回上開承諾書及本票，
嗣並提高為五百萬元，此等事證攸關告訴人及證人證言之真實性及被告等犯罪之成立
，原審未加查證，亦未說明不予查證之理由，遽為被告等無罪之諭知，調查職責尚有
未盡。(三)又原判決認定乙○○於八十三年五月九日中午十二時至同日下午五、六時許
，均在台北縣蘆洲鄉○○路四○八巷十六號友人劉竹軒住處，多次以0000000
電話與男友劉興科之0000000號電話通話，有上開電話通話紀錄可稽，惟上開
通話紀錄僅能證明上開電話於上開時間有通話之事實，但不足以證明為乙○○所為，
原判決據為乙○○不在場之證明，是否妥適，尚非無疑。檢察官上訴意旨指摘原判決
不當，尚非全無理由，應認仍有撤銷發回更審之原因。
據上論結，應依刑事訴訟法第三百九十七條、第四百零一條，判決如主文。
中      華      民      國    八十九    年      二      月    二十四    日
                              最高法院刑事第十一庭
                                  審判長法官  莊  登  照
                                        法官  洪  明  輝
                                        法官  蔡  清  遊
                                        法官  黃  一  鑫
                                        法官  林  秀  夫
      右正本證明與原本無異
                                              書  記  官
中      華      民      國    八十九    年      三      月      三      日


司法院資訊處製作；財團法人民間司法改革基金會備份。
